【裁判字號】    99,交聲,749
【裁判日期】    990630
【裁判案由】    聲明異議
【裁判全文】
臺灣高雄地方法院交通事件裁定         99年度交聲字第749號
原處分機關  高雄市政府交通局
異  議  人  乙○○
上列異議人因違反道路交通管理處罰條例案件，對於高雄市政府
交通局於中華民國99年2 月4 日所為之裁決（原處分案號：高市
交裁字第裁32-B00000000號）聲明異議，本院裁定如下：
    主  文
異議駁回。
    理  由
一、聲明異議意旨略以：異議人即受處分人乙○○民國96年12月
    3 日6 時40分許（裁決書誤載為1 時40分），騎乘車牌號碼
    XNY -123號重型機車，行經高雄市○○路時，因有「駕車行
    經有燈光號誌管制之交岔路口闖紅燈」之違規事實，爰依道
    路交通管理處罰條例第53條第1 項裁處罰鍰新臺幣（下同）
    4,500 元，並依同條例第63條第1 項第3 款規定記違規點數
    3 點。惟異議人當時正要騎車上班，從後視鏡見後方有警車
    ，因怕違規隨即減速行駛，後經過幾個路口後，警車卻將伊
    攔下稱其違規闖紅燈，異議人當時真是百口莫辯，後又因遺
    失舉發違反道路交通管理事件通知單（下稱舉發通知單），
    而忘記繳款致罰款倍增，爰依法聲明異議，請求撤銷原處分
    等語。
二、按汽車駕駛人，行經有燈光號誌管制之交岔路口闖紅燈者，
    ，處新臺幣1,800 元以上5,400 元以下罰鍰，道路交通管理
    處罰條例第53條第1 項定有明文。次按汽車駕駛人有前開第
    53 條 規定之情形者，除依該條處罰鍰外，並予記違規點數
    3 點，同條例第63條第1 項第3 款亦有明文規定。
三、經查：
  (一)道路交通管理處罰條例第9 條第1 項規定，本條例所定罰鍰
    之處罰，行為人接獲違反道路交通管理事件通知單後，於15
    日內得不經裁決，逕依第92條第3 項之罰鍰基準規定，向指
    定之處所繳納結案；不服舉發事實者，應於15日內，向處罰
    機關陳述意見；其不依通知所定期限前往指定處所聽候裁決
    ，且未依規定期限繳納罰鍰結案或向處罰機關陳述意見者，
    處罰機關得逕行裁決之。查本件異議人於上揭時地，因駕駛
    上開重型機車有「駕車行經有燈光號誌管制之交岔路口闖紅
    燈」之違規事實，為警當場攔停掣單舉發後，經原處分機關
    以異議人違反道路交通管理處罰條例第53條第1 項之規定，
    裁處罰鍰4,500 元，並依同條例第63條第1 項第3 款規定，
    記違規點數3 點等情，有高雄市政府交通局高市交裁字第裁
    32- B00000000 號違反道路交通管理事件裁決書在卷可稽。
    揆諸前揭規定，異議人若仍有不服，至遲應於接獲舉發通知
    單後15日內即96年12月18日前提出陳述，異議人對於當場舉
    發之舉發通知單竟予以遺失，且亦未向處罰機關陳述意見，
    顯屬嚴重延宕，異議人怠於注意上開攸關自身權益之規定，
    故原處分機關於99年2 月4 日作出裁決處分，即無違法可言
    。
  (二)另依證人即舉發警員甲○○於本院調查時雖曾證稱舉發之過
    程因事隔多時而不復記憶，惟交通員警每日所執行之交通稽
    查工作甚多，加以時隔日久，對於其所處理之個案違規情形
    於事隔2 年後不復記憶或記憶模糊，衡屬常情，然公務員依
    法執行職務之行為，如有枉法構陷或為不實記載之行為，則
    需負擔嚴厲之刑事責任，國家並以此擔保公務員能忠實執行
    職務，故其所為當可被推定為真正；反之，若謂公務員一切
    行政行為均需預留證據以證其實，則國家行政勢必窒礙難行
    、效率不彰，當非適論，此本為其行政特徵。本件異議人怠
    於陳述意見已如前述，則異議人怠於陳述意見後，因此所衍
    生之舉證不利益，本難要求行政機關承擔，本件異議人既未
    就執勤警員之舉發提出積極證據證明其有發生錯誤之情形，
    法院亦查無任何證據足資證明上開證人有捏造事實違法取締
    之情事，則執勤警員本其維護交通秩序、安全職責所為之舉
    發，自應受到合法、正確之推定。又本件如異議人依法即時
    陳述意見，卻因原處分機關怠於處分，導致異議人日後對於
    有利於己之事實難以舉證，就舉證不利益部分，則應由原處
    分機關承擔，附此敘明。
  (三)至原舉發單位雖未能提出抗告人違規照片或攝影畫面供抗告
    人檢視，然「當場舉發」交通違規並不以攝影或照相存證為
    其要件，若強求各種交通違規行為均需以照片為其裁罰依據
    ，事實上殆不可行，蓋諸多違規行為之發生難以預期，違規
    狀態稍縱即逝，無法期待執勤警員就一瞬間突發之交通違規
    行為，於發現後能即時攝影取證，事實上僅能仰賴舉發員警
    親身目視所見為之，別無其他舉證之可能，復查無其他證據
    顯示本件舉發員警有誤認或故意構陷之情事，自難以舉發員
    警無法提出其他證據佐證，即認其所為舉發不可採信。
四、綜上所述，異議人怠於陳述意見以致於無法舉證舉發單位所
    為之舉發不實，原處分機關依照依法執行職務之警察所開立
    之舉發通知單認定異議人確有上開違規行為，尚無違誤。從
    而，原處分機關援引道路交通管理處罰條例第53條第1 項，
    裁處罰鍰4,500 元，並依同條例第63條第1 項第3 款規定記
    違規點數3 點，自屬有據，異議人執前詞認本件裁決不當，
    為無理由，應予裁定駁回。
五、據上論斷，應依道路交通案件處理辦法第19條，裁定如主文
    。
中    華    民    國    99    年    6     月    30    日
                  交通法庭   法  官  黃宣撫
以上正本證明與原本無異。
如不服本裁定，應於收受送達後5 日內向本院提出抗告狀。
中    華    民    國    99    年    6     月    30    日
                             書記官  林姵妤

司法院資訊處製作；財團法人民間司法改革基金會備份。
